【裁判字號】    92,簡,3084
【裁判日期】    921031
【裁判案由】    毒品危害防制條例
【裁判全文】
臺灣板橋地方法院刑事判決                        九十二年度簡字第三０八四號
    聲  請  人  臺灣板橋地方法院檢察署檢察官
    被      告  甲○○
右列被告因違反毒品危害防制條例案件，經檢察官聲請以簡易判決處刑（九十二年度
毒偵字第三九五號），本院判決如左：
    主  文
甲○○施用第二級毒品，處有期徒刑陸月，如易科罰金，以佰元折算壹日。
    事實及理由
一、本件犯罪事實，除犯罪事實欄一第八行第一個句點以後之記載補充更正為：「甲
    ○○猶不知悛悔，明知毒品安非他命屬毒品危害防制條例規定禁止持有、施用之
    第二級毒品（下簡稱：安非他命），竟基於施用安非他命之犯意，於九十二年一
    月十九日八時許之前九十一小時四十五分內之某時點，在不詳地點，以不詳方式
    施用安非他命一次，嗣於九十二年一月十九日八時許，為警於臺北縣中和市○○
    街五八巷五號三樓查獲，並於該址扣得陳財壽所有之安非他命等物，甲○○因涉
    嫌違反毒品危害防制條例案件，在甲○○同意下，經警於九十二年一月十九日十
    一時三十分許至十二時十五分許間之警詢中採取其尿液，送鑑定結果，證實呈安
    非他命陽性反應。」外，其餘均引用如附件檢察官聲請簡易判決處刑書之記載。
二、被告甲○○於警詢及偵查中矢口否認有施用安非他命之犯行，辯稱：我於民國九
    十年六月十五日勒戒後即未再吸食云云。惟查：被告於九十二年一月十九日十一
    時三十分許至十二時十五分許間之警詢中，經警徵得其同意採取之尿液，經送臺
    北市立療養院鑑定，經該院以酵素免疫分析法、薄層層析法檢驗，並以ＧＣ／Ｍ
    Ｓ氣相層析質譜儀法確認檢驗，鑑驗結果，確呈安非他命陽性反應之事實，有該
    院煙毒尿液檢驗報告一紙附卷可稽。查據行政院國軍退除役官兵輔導委員會臺北
    榮民總醫院八十三年三月一日北總內字第一三五號函略稱：「煙毒及安非他命
    檢驗之步驟主要分為『篩檢』與『確認』，以螢光偏極免疫學分析法、薄層分析
    法篩檢，都可能有干擾因素，造成假陽性反應（即會有服用安非他命或嗎啡以外
    的藥，但尿液中卻出現安非他命或嗎啡反應之情形）、或假陰性反應（即有服用
    安非他命或嗎啡，但尿液中卻無安非他命或嗎啡反應之情形）；又上開篩檢方法
    之錯鋘百分率並非一固定值，而是在不同之條件下有不同之錯誤百分比，但如以
    氣相層析質譜儀分析法做確認，則應不會有假陽性反應；亦即任何在初步篩檢中
    得到陽性反應者，應以氣相層析質譜儀做最後確認，才算完成煙毒檢驗工作；綜
    合論之，任何篩檢方法都可能有發生錯誤之情形，故司法判決上，應以氣相層析
    質譜儀之結果做為依據」等語。本案被告上開尿液既經合格之檢驗單位以精密之
    氣相層析質譜儀法確認有安非他命陽性反應，則被告於上揭採尿時間之前應有施
    用安非他命之行為，應堪以認定。又按甲基安非他命經口服投與後約百分之七十
    於二十四小時內自尿中排出，約百分之九十於九十六小時內自尿中排出，由於甲
    基安非他命成分之檢出與其投與方式、投與量、個人體質、採尿時間與檢測儀器
    之精密度等諸多因素有關，因此僅憑尿液中呈安非他命陽性反應，並無法確實推
    算吸食時間距採集時間之長短，惟依上述資料推斷，最長可能不會超過四日，業
    經行政院衛生署藥物食品檢驗局八十一年二月八日藥檢一字第００一一五六號
    函示明確。本件被告於九十二年一月十九日八時許經警查獲，至同日十一時三十
    分許至同日十二時十五分許間之警詢中，屬被告為警逮捕拘禁之期間，在此時間
    內被告當不可能有施用毒品之機會，扣除此四小時十五分，本於上述證明被告之
    該次尿液有安非他命陽性反應之檢驗報告，足見被告應係於九十二年一月十九日
    八時許之前九十一小時四十五分內之某時點，有施用安非他命。被告所辯，不足
    採信，本件被告施用安非他命之犯行洵堪認定。
三、核被告所為，係犯毒品危害防制條例第十條第二項之施用第二級毒品罪。被告施
    用安非他命時之持有安非他命行為，為高度之施用行為所吸收，不另論罪。茲審
    酌被告前有如附件檢察官聲請簡易判決處刑書所載之多次施用毒品前科，有臺灣
    高等法院被告全國前案紀錄表、臺灣板橋地方法院檢察署刑案資料查註紀錄表各
    一份附卷可稽，被告本案犯罪屬自損犯性質，及犯後未坦承之態度等一切情狀，
    量處如主文所示之刑，並諭知易科罰金之折算標準。
四、另查警察查獲本件被告與案外人陳財壽、郭美娟、周國瑋、曾瑋祥等人時，固扣
    得安非他命三十包、電子秤二台、分裝袋五百二十五只、吸食器三組，惟被告於
    警詢及偵查中，皆否認該等扣案物品為其所有之物，且案外人陳財壽於偵查中坦
    承該等扣案物皆為其所有，有偵查筆錄在卷可查，被告所言應屬可採，則扣案之
    電子秤二台、分裝袋五百二十五只、吸食器三組尚非本案犯人所有之物，自不得
    依刑法第三十八條第一項第二款宣告沒收。末按沒收係附隨於主刑，必該沒收物
    品與其所宣告主刑，具有關連性，方能諭知沒收（最高法院八十七年度臺上字第
    一六七八號判決意旨參照），本件扣案之三十包安非他命，被告於警詢及偵查中
    ，皆否認為其所有之物，而警方及檢察官於警詢及偵查中，亦未就被告是否曾持
    有或使用該等安非他命為相關之訊（詢）問，則尚無證據證明該等安非他命與被
    告本件所為之施用安非他命犯罪，有關連性，揆諸前揭說明，尚不得依毒品危害
    防制條例第十八條第一項前段規定宣告沒收銷燬，應由檢察官另行處理，附此敘
    明。
四、依刑事訴訟法第四百四十九條第一項前段、第三項、第四百五十四條第二項，毒
    品危害防制條例第十條第二項，刑法第十一條前段、第四十一條第一項前段，罰
    金罰鍰提高標準條例第二條，逕以簡易判決處刑如主文。
五、如不服本判決，得自收受送達之日後十日內向本院提出上訴狀，上訴於本院第二
    審合議庭（須附繕本）。
中      華      民      國    九十二    年      十     月     三十一    日
                                    臺灣板橋地方法院刑事第十三庭
                                      法  官    王復生
右正本證明與原本無異。
                                      書記官    黃美雲
中      華      民      國      九十二      年    十    月  三十一    日
附錄本案論罪科刑主要法條：
毒品危害防制條例第十條第二項：
施用第二級毒品者，處三年以下有期徒刑。


司法院資訊處製作；財團法人民間司法改革基金會備份。
